【裁判字號】    85,台上,1300
【裁判日期】    850613
【裁判案由】    損害賠償
【裁判全文】
最高法院民事判決                              八十五年度台上字第一三○○號
    上  訴  人  丙○○
                乙○○
    共      同
    訴訟代理人  蔡明華律師
    被 上訴 人  甲○○
右當事人間請求損害賠償事件，上訴人對於中華民國八十四年三月十三日台灣高等法
院第二審判決（八十三年度上字第一○四九號），提起上訴，本院判決如左：
    主  文
上訴駁回。
第三審訴訟費用由上訴人連帶負擔。
    理  由
木件被上訴人主張：上訴人二人分別為榮鑫實業股份有限公司董事長及總經理，於民
國八十二年二月十日共同在中時晚報、聯合晚報及自立晚報刊登「忠告社會賢達人士
，不要被一黨的騙術大師『豬哥精』施展那套『政治是高明的騙術』來妖言惑眾，讓
社會呈現不安」等文字，足以毀損伊名譽，爰依民法第一百八十五條第一項、第一百
八十四條及第一百九十五條第一項規定，求為命上訴人連帶給付伊新台幣（下同）一
百二十萬元非財產上之損害之判決（超過上開金額之請求部分，經原審為被上訴人敗
訴之判決後，未據聲明不服。而上開金額中四十萬元部分，經原審為上訴人敗訴之判
決後，上訴人並未提起上訴，已告確定）。
上訴人乙○○則以：當時伊不在國內，是上訴人丙○○自行做主，以伊名義刊登，伊
自不負損害賠償責任。上訴人丙○○辯稱：伊刊登之內容並無妨礙被上訴人之名譽，
該刊登之內容又為可受公評之事，且被上訴人之人格及品性並不高尚，對其名譽無影
響等語，資為抗辯。
原審以：被上訴人主張之事實，有上開中時晚報、聯合晚報及自立晚報可稽，上訴人
復經法院各判處拘役五十日確定，並執行完畢，有八十二年度上易字第六五一七號上
訴人誹謗案刑事卷宗可憑。乙○○於上述刑事案件審理時已表示同意丙○○所刊登之
文字。若乙○○事前未同意丙○○以其名義共同登報，何以未對丙○○採取追訴行動
，反而承認該登報行為為其所同意。足見丙○○於登報前，已得乙○○之同意甚明。
乙○○自不能以其於登報時未在國內而免其責任。參以眾人皆知被上訴人甲○○之閩
南語諧音為「豬哥正」或「豬哥精」，該諧音本帶有負面之貶損及笑謔等情以觀，讀
者一見「被一黨的騙術大師豬哥精」等字時，即知係指被上訴人；而上訴人將被上訴
人之言論指為「妖言惑眾」，對被上訴人之人格及品性，自已達貶損之程度。且此並
非可受公評之事，上訴人所為自已妨害被上訴人之名譽。從而被上訴人依民法第一百
八十四條第一項前段、第一百八十五條第一項及第一百九十五條第一項規定訴請上訴
人連帶賠償非財產上之損害，自屬有據。爰斟酌被上訴人獲有博士學位，現為立法委
員，為國內知名政治人物；上訴人為公司董事長及總經理，有正當工作，其登報動機
為求社會安定，及被上訴人名譽所受損害非輕等一切情狀，認被上訴人請求賠償非財
產上之損害以一百二十萬元為適當，因而維持第一審所為命上訴人連帶給付被上訴人
六十萬元部分之判決，駁回上訴人之附帶上訴，並將第一審所為駁回被上訴人其餘之
訴中六十萬元部分之判決廢棄，改判命上訴人再連帶如數給付，經核於法洵無違誤。
上訴論旨就原審取捨證據、認定事實之職權行使，指摘原審逾四十萬元部分之判決違
背法令，聲明廢棄，為無理由。
據上論結，本件上訴為無理由，依民事訴訟法第四百八十一條、第四百四十九條第一
項、第八十五條第二項，判決如主文。
中      華      民      國    八十五    年     六       月     十三     日
                              最高法院民事第七庭
                                  審判長法官  蕭  亨  國
                                        法官  吳  正  一
                                        法官  楊  隆  順
                                        法官  陳  淑  敏
                                        法官  劉  福  聲
      右正本證明與原本無異
                                              書  記  官
中      華      民      國    八十五    年     七       月      一      日


司法院資訊處製作；財團法人民間司法改革基金會備份。
